臺灣新竹地方法院民事判決
109年度家財訴字第51號
原      告  呂學政  
（下稱原告）          
訴訟代理人  陳石山律師
            彭瑞明律師
被      告  陳淑貞  
（下稱被告）            3號

訴訟代理人  彭成青律師
上列當事人間請求剩餘財產分配事件，本院於民國110年2月26日
言詞辯論終結，判決如下：
    主      文
原告之訴駁回。
訴訟費用由原告負擔。
    事實及理由
一、原告起訴主張略以：兩造於民國105年（西元2016年）6月26
    為結婚準備共同合資購買坐落新竹市○○段0000地號土地及其
    上5391建號之一極社區房地，總價款合計新臺幣（下同）15
    73萬元，並合意登記於被告名下，於一極社區交屋前支出合
    計金額15,736,956元，原告轉交被告支出金額合計3,660,23
    6元，銀行貸款12,000,000元，扣除尚未清償餘額近1000萬
    元，因上開房地登記於被告名下，故由被告取得。被告應給
    付原告因自購屋後所產生之支出及後續貸款支出金額共計為
    3,789,236元，此包含登記被告之上開房地於109（西元2020
    年）年7月7日後尚由原告繳納房屋貸款。經被告提起離婚之
    訴，兩造顯無法共同生活，離婚後就已支付之金額負有返還
    之義務，並聲明：被告應給付原告3,789,236元及自起訴狀
    繕本送達之翌日起至清償日止，按年息5％計算之利息、訴訟
    費用由被告負擔、兩造拋棄其餘一切之請求權等語。
二、被告答辯略以：
  ㈠兩造於106年8月21日辦理結婚登記後，並未訂立夫妻財產制
    契約，依法應適用法定夫妻財產制，嗣被告於109年3月13日
    起訴訴請離婚，經鈞院109年7月7日調解離婚並做成109年度
    婚字第71號和解筆錄在案，則關於兩造夫妻各自剩餘財產之
    計算，應自106年8月21日辦理結婚登記後取得之財產，方屬
    於婚後財產之範圍。今原告主張將被告名下門牌號碼新竹市
    ○○路000號9樓之10的建物及坐落之土地列入剩餘財產計算並
    要求分配，然上開建物係被告於105年7月28日所購買登記取
    得，為被告之婚前財產，不屬於剩餘財產分配之範圍，原告
    所為主張顯屬無理由。並聲明：原告之訴駁回等語。
三、按夫妻未以契約訂立夫妻財產制者，除本法另有規定外，以
    法定財產制，為其夫妻財產制。法定財產制關係消滅時，夫
    或妻現存之婚後財產，扣除婚姻關係存續中所負債務後，如
    有剩餘，其雙方剩餘財產之差額，應平均分配。但下列財產
    不在此限：一、因繼承或其他無償取得之財產。二、慰撫金
    。夫妻現存之婚後財產，其價值計算以法定財產制關係消滅
    時為準。但夫妻因判決而離婚者，以起訴時為準。民法第10
    05條、第1030條之1 第1 項、第1030之4 第1 項分別定有明
    文。兩造於106年8月21日結婚，婚後未訂立夫妻財產制契約
    ，自應適用法定財產制，兩造前於109年7月7日和解離婚，
    此有本院109年度婚字第71號和解筆錄及兩造戶籍資料在卷
    可稽。是兩造婚後財產之範圍及價值，應以兩造結婚之106
    年8月21日至離婚之109年7月7日之期限內為基準。
四、原告主張被告所取得之上開房地係105年7月28日登記取得，
    此有原告所提出之上開房地土地及建物登記謄本在卷可稽，
    則被告抗辯稱上開房地係屬被告婚前財產等語，堪信所辯可
    採，上開房地既屬被告婚前財產，自應予剔除，是本件倘原
    告係以剩餘財產分配請求權為訴求，自不以此得對於被告名
    下之上開房地有所請求。
五、按當事人主張有利於己之事實者，就其事實有舉證之責任。
    民事訴訟法第277 條本文定有明文。民法舉證責任之分配，
    旨在使提出有利於己之主張者，負有舉證證明其權利存在之
    事實，如無法積極舉證證明其權利存在，即應受不利之判斷
    ，然立於攻擊防禦方法均屬相當之對立兩造，自仍應各盡其
    所能，進行攻防，在事實、證據不明情況下，再依據舉證之
    所在，敗訴之所在原理進行判斷，方符民事訴訟法當事人進
    行主義之精神。原告就其主張之事實，所提出之證據，依經
    驗法則及論理法則，已足使法院形成確信時，即應由被告對
    該待證事實之相反事實提出證據反駁，以動搖法院原就待證
    事實所形成之確信，否則即應就事實真偽不明之狀態承擔此
    一不利益，方符合舉證責任分配之原則（最高法院99年度台
    上字第1633號判決意旨參照）。至原告雖於審理中陳稱：本
    件並非請求夫妻剩餘財產差額訴訟，而是要請求被告返還婚
    前為了結婚合資購買房屋伊所支付的費用及款項等語及訴求
    兩造拋棄其餘一切之請求權部分。然原告就此等訴求之請求
    權基礎不明，始終無法說明訴求之基礎事實及依據為何；惟
    當事人若已僅表明特定法律關係及基礎事實，法院自應就其
    主張之內容，適用符合當事人主張事實及基礎法律關係之法
    律，故本院援引原告所稱兩造合資購買上開房屋，原告應係
    以兩造間之合資契約訴請被告返還伊所支付的費用及款項，
    就原告主張依兩造間合資契約向被告主張之權利而為本件之
    審判基礎事實，亦無違背民事訴訟法當事人進行主義立法之
    旨趣。第按合資契約係雙方共同出資完成一定目的之契約，
    就出資及獲利比例則均按約定定之，最高法院107 年度台上
    字第576號判決意旨可資參照。本件原告主張兩造存在合資
    關係，揆諸上開說明，應由原告就上揭事實負舉證責任。惟
    查遍覽全卷，原告僅為事實之主張，並未提出相關事證證明
    其交付系爭款項之原因為合資購上開房地，再者苟合資契約
    尚在有效期間，伊能否片面要求返還支出之款項亦非無疑，
    是其主張依兩造合資契約，請求被告返還系爭款項及兩造拋
    棄其餘一切之請求權，自非有據，本件訴求，尚非有理由，
    應予駁回。是以本件原告之訴為無理由，不予准許。
六、本判決事證已臻明確，兩造其餘攻防方法及證據，經斟酌後
    認均不影響判決結果，爰不一一論駁，附此敘明。
據上論結，原告之訴為無理由，爰依家事事件法第51條，民事訴
訟法第78條，判決如主文。
中　　華　　民　　國　　110 　年　　3 　　月　　26　　日
                      家事法庭  法　　　官  林建鼎 
以上正本係照原本作成。
如對本判決上訴，須於判決送達後20日之不變期間內，向本院提
出上訴狀（需附繕本）。如委任律師提起上訴者，應一併繳納上
訴審裁判費。
中　　華　　民　　國　　110 　年　　3 　　月　　26　　日
                                書　記　官　林毓青